【裁判字號】    92,重訴,23
【裁判日期】    920905
【裁判案由】    殺人
【裁判全文】
臺灣板橋地方法院刑事判決                          九十二年度重訴字第二三號
    公  訴  人  臺灣板橋地方法院檢察署檢察官
    被      告  乙○○
    指定辯護人  甲○公設辯護人吳天明
右列被告因殺人案件，經檢察官提起公訴（九十二年度偵緝字第八八三號），甲○判
決如左：
    主  文
乙○○殺人，處有期徒刑拾伍年，褫奪公權捌年。
    事  實
一、乙○○曾有搶奪、殺人未遂、賭博、過失傷害、煙毒等多次前科，又於民國八十
    二年間因違反肅清煙毒條例案件，於八十三年六月十七日經台灣高等法院判處有
    期徒刑七年六月及四年二月確定，復於八十四年六月二十日經台灣板橋地方法院
    檢察署檢察官換發指揮書更定執行刑為有期徒刑十一年，嗣於八十八年四月二十
    三日縮短刑期假釋出監（均未構成累犯）。惟乙○○仍不知悔改，於前案假釋付
    保護管束期間即八十八年十月六日晚上十九時許，前往台北縣三重市○○路○段
    七十五巷底之空地旁，見邱明俊、劉茂己、劉全樹及姓名年籍不詳綽號「阿輝」
    及「阿南」等人在該處樹下喝酒聊天，旋即加入一同飲酒作樂。席間約於同日晚
    上二十時三十分許，乙○○與邱明俊因細故起口角爭執並進而發生扭打，經劉茂
    己及劉全樹等人勸架並將二人拉開後，二人始停止互毆並分別離開上址。詎乙○
    ○竟因此心生不滿而萌生殺人之犯意，約經過五分鐘後，持其在附近公園所拾得
    之剪刀一把（未據扣案）欲返回上址空地，行經該處附近之籃球場旁時，正好遇
    見邱明俊，二人又發生扭打，乙○○即持手中剪刀朝邱明俊之右前胸、左上臂、
    左下肩胛部及左下腰椎等處猛刺四刀，邱明俊受傷後血流不止欲回空地向劉茂己
    等人求救，惟尚未行至上址即倒地不起，乙○○見狀迅即逃逸。嗣經劉茂己及劉
    全樹等人發現上情，始緊急由劉全樹駕車將邱明俊送往台北市立馬偕醫院急救，
    然延至同日晚上二十二時二十分許，因多發性單面刀銳器刺創致出血性休克而不
    治死亡。
二、案經台北縣政府警察局三重分局報請臺灣板橋地方法院檢察署偵查起訴。
    理  由
一、訊據被告乙○○固坦承於於右揭時地持剪刀刺傷被害人邱明俊等情不諱，惟矢口
    否認有殺人犯行，辯稱：當時伊與邱明俊均喝醉，邱俊明持鐵棍打伊，伊倒在地
    上，伊隨手拿旁邊有人在賣花之剪刀刺邱明俊，事情發生的很突然，伊並非故意
    要殺他云云。經查：
（一）被告乙○○於上述時地，見被害人邱明俊及證人劉茂己、劉全樹、「阿輝」及
      「阿南」等人在樹下喝酒聊天，旋即加入一同飲酒作樂；席間被告乙○○與被
      害人邱明俊因細故起口角爭執並進而發生扭打，經證人劉茂己、劉全樹等人勸
      架並將二人拉開後，二人始停止互毆並分別離開上址；約經過五分鐘後，被告
      乙○○在該處附近之籃球場旁，又與被害人邱明俊發生扭打，被告乙○○即持
      手中剪刀朝邱明俊之右前胸、左上臂、左下肩胛部及左下腰椎等處猛刺四刀，
      邱明俊受傷後血流不止欲回空地向劉茂己等人求救，惟尚未行至上址即倒地不
      起，乙○○見狀迅即逃逸；嗣經劉茂己及劉全樹等人發現上情，始緊急由劉全
      樹駕車將邱明俊送往台北市立馬偕醫院急救，然仍因多發性單面刀銳器刺創致
      出血性休克而不治死亡等事實，業據現場目擊證人劉茂己於警詢、檢察官偵查
      中及甲○審理時，與目擊證人劉全樹於警詢及檢察官偵查中分別證述明確，互
      核二人所述亦大致相符，復有現場照片十二幀及員警所繪製之現場圖一紙附於
      相驗卷可稽，並經檢察官督同法醫師、檢驗員相驗後報請法務部法醫研究所解
      剖鑑定死因，而製有勘驗筆錄、相驗屍體證明書及法務部法醫研究所八十八年
      十二月二十四日法醫所八八文理字第一八五五號函所附之（88）法醫所醫鑑字
      第一一四八號鑑定書一份附於相驗卷可按，足認被告乙○○確有於右揭時地持
      剪刀刺殺被害人邱明俊之事實無訛。
（二）又被告乙○○雖矢口否認有殺人之故意，並辯稱：是邱俊明持鐵棍打伊，伊隨
      手拿旁邊有人在賣花之剪刀刺邱明俊云云。惟參以證人劉茂己於甲○審理時到
      庭結證稱：「（問：邱明俊有無拿鐵棒？）好像沒有」、「（問：被告的剪刀
      何來？）不知道。因為我們有在現場，他們出去後又回來」、「（問：他們剛
      開始在空地吵架時，沒有看到被告拿剪刀，直到後來再度進來才持剪刀？）是
      的。我不知道他從哪裡拿剪刀，但是不是喝酒的地方」等語，可見被害人邱明
      俊並未手持鐵棍，且被告乙○○第一次與被害人劉俊明發生衝突時，並未持有
      剪刀，惟其離開後再度返回現場附近時，手中即持有剪刀一把，足見被告乙○
      ○係刻意持前開客觀上具有危險性之剪刀再度返回現場，其主觀上顯有持該兇
      器刺殺被害人之預謀甚明。再按「刑法上殺人罪與傷害人致死罪之區別，本視
      加害人有無殺意為斷，被害人所受之傷害程度，固不能據為認定有無殺意之唯
      一標準，但加害人之下手情形如何，於審究犯意方面，仍不失為重要參考資料
      」；「... 雖殺人與傷害人致死之區別不以兇器及傷痕之多少為絕對標準...
      上訴人持刀殺人時下手之重可知，刀能殺人不能謂無預見，下手之重更難謂無
      殺人之決心」；「殺人與傷害人致死之區別，應以加害人有無殺意為斷，不能
      因與被害人素不相識，原無宿怨，即認無殺人之故意」；最高法院二十年非字
      第一○四號、四十四年臺上字第三七三號、五十一年臺上字第一二九一號判例
      意旨可資參照。是以，觀諸被害人邱明俊之右前胸、左上臂、左下肩胛部及左
      下腰椎共四處均遭被告乙○○各刺一刀，且因心臟位於人體之胸部，靠近心臟
      附近之循環系統主要血管甚多，為人體重要之致命部位，倘持銳器予以猛刺，
      足以使人血流不止而傷重死亡，此為一般人所共認，亦為被告客觀上所能預見
      ，然被告竟持剪刀猛刺被害人右前胸及左上臂、左下肩胛部、左下腰椎等處，
      導致被害人大量出血休克不治死亡，顯見被告對於因此造成被害人死亡之結果
      ，應已有所預見，且死亡結果之發生應不違背其本意，而有殺人之不確定故意
      ，甚為明確。故被告及公設辯護人均辯稱：被告無殺人之犯意云云，殊無可採
      。
（三）此外，被告乙○○持剪刀朝被害人邱明俊刺殺後，旋即迅速逃離現場，現場並
      留有被告未及騎走之車牌號碼ＥＦＲ─八六五號輕型機車一台等情，已據證人
      即其妻林周月裡於警詢時證述屬實，則被告乙○○刺傷被害人後，既尚知要棄
      車立即自現場逃逸，再參酌前述之被告乙○○係於離開現場後再刻意持剪刀返
      回殺害被害人等情以觀，顯見被告乙○○當時對於外界事務之知覺理會與判斷
      作用，以及自由決定意思之能力，並未有較普通人之平均程度有顯然減退之情
      形。從而，被告於上述殺人犯行之前，雖有飲酒，然其於犯罪行為之時，意識
      仍然清醒，是以，被告既未爛醉至心神喪失或精神耗弱之程度，則被告辯稱：
      伊已喝醉云云，自不足據為減輕刑責之藉口，而無刑法第十九條規定之適用，
      附此敘明之。
（四）綜上，被告前揭所辯，無非事後圖卸刑責之詞，不足採信。本件事證已臻明確
      ，被告殺人犯行洵堪認定。
二、按被告乙○○明知剪刀為客觀上極具有危險性之兇器，且胸部係人體要害部位，
    猶持銳利之剪刀朝被害人邱明俊猛刺，導致其出血性休克而不治死亡，顯有殺人
    之故意，被害人並因而死亡，核被告所為，係犯刑法第二百七十一條第一項之殺
    人罪。爰審酌被告曾有如事實欄所載之多次前科、素行不佳，僅因與被害人發生
    爭執，竟萌生殺人犯意，持剪刀刺殺被害人，且其犯罪後即行逃匿多年，迨九十
    二年五月十四日始為警緝獲歸案，惟自案發迄今均未曾出面與被害人家屬洽談賠
    償或和解事宜，此經被害人之父丙○○於甲○審理時到庭證述明確，及被告犯後
    猶飾詞狡辯、不知悔悟等一切情狀，量處如主文所示之刑，以示懲儆。另斟酌被
    告犯殺人罪，剝奪他人無可回復之寶貴生命，依此犯罪性質，有褫奪公權之必要
    ，爰依刑法第三十七條第二項、第三項規定，併宣告褫奪公權八年。
據上論斷，應依刑事訴訟法第二百九十九條第一項前段，刑法第二百七十一條第一項
、第三十七條第二項、第三項，判決如主文。
本案經檢察官朱學瑛到庭執行職務。
中      華      民      國      九十二      年      九      月    五    日
                                  臺灣板橋地方法院刑事第二庭
                                          法  官    崔玲琦
右正本證明與原本無異。
如不服本判決，應於判決送達後十日內向甲○提出上訴狀 (應附繕本) ，上訴於
臺灣高等法院。
                                          書記官    陳金鳳
中      華      民      國      九十二      年      九      月    十二  日
附錄本案所犯法條全文
中華民國刑法第二百七十一條
(普通殺人罪)
殺人者，處死刑、無期徒刑或十年以上有期徒刑。
前項之未遂犯罰之。
預備犯第一項之罪者，處二年以下有期徒刑。


司法院資訊處製作；財團法人民間司法改革基金會備份。
